【裁判字號】    90,婚,343
【裁判日期】    900620
【裁判案由】    履行同居
【裁判全文】
臺灣桃園地方法院民事判決  九十年度婚字第三四三號
    原      告  甲○○
    被      告  乙○○
右當事人間請求履行同居事件，本院判決如左：
    主    文
原告之訴駁回。
訴訟費用由原告負擔。
    事    實
一、原告方面：
  (一)聲明：被告應與原告同居。
  (二)陳述：原告於民國七十六年四月二十三日與被告結婚，育有幼子三人，迄今有
      十四年，不意被告於八十九年八月二十八日趁原告不在，無故攜帶幼子三人及
      衣物離家出走，亦不與原告聯繫。查夫妻互負同居之義務，民法第一○○一條
      定有明文，被告為原告之妻，自應返家與原告共同生活，爰請判決如聲明。
  (三)證據：提出戶籍謄本一份，並聲請訊問證人呂林阿美。
二、被告方面：
  (一)聲明：如主文所示。
  (二)陳述：我於八十九年八月二十八日離家，是因為原告每天喝酒且會打人，原告
      經常打我，結婚後原本住蘆竹鄉鎮○街，後來才搬到富國路等語。
  (三)證據：提出戶籍謄本一份，並聲請訊問證人陳昌派、呂明修。
      理      由
一、原告主張兩造現為夫妻，被告於八十九年八月二十八日離家，未與原告同居，被
    告則以兩造婚後同住桃園縣蘆竹鄉，係因原告每天喝酒且經常打伊，伊才會離家
    等語置辯。則原告主張兩造現婚姻關存續中，但未同居乙節，為兩造所不爭，且
    有兩造所提出之戶籍謄本為證，堪信為真實。
二、本件被告辯稱係因原告經常打伊，伊才離家，為原告否認，依法自應由被告就此
    有利於己之事實，負舉證責任。本院依被告之聲請訊問證人即原告之友人陳昌派
    ，證稱：伊與原告認識十幾年，偶而會到他們家喝酒，八十九年八月二十八日晚
    上，他打電話叫我去他家泡茶，當天泡茶沒一下子原告就打被告，打了二、三下
    耳光，原告是徒手打的，我有去擋。之前二、三天原告也有過被告，也是打耳光
    ，當天他們小孩也有在場，我看過他們夫妻吵架起碼有五次以上。因被告比較廋
    小，每次原告打被告，被告都受不了等語 (參本院九十年六月五日言詞辯論筆錄
    ) 。證人陳昌派係原告之友人，應無故意偏坦被告之理，其證言應可採信。另證
    人即兩造之長子呂明修亦證稱：二、三年內，爸爸有打過媽媽二、三次，是用手
    打我媽後腦，都是他喝酒回來後就打人，我爸爸說些諷刺媽媽的話，後來兩人就
    吵起來，八十九年八月二十八日晚上，爸爸在客廳上打我媽，他把她推在地上打
    耳光，打了二、三下，那時我在場，我是在樓下和我媽媽一起睡，因為很吵，所
    以還沒有睡等語  (參本院九十年六月十九日言詞辯論筆錄)。證人係兩造之長子
    ，現年十三歲，已有相當之識別能力，應無故意捏造之理，其證言亦屬可信。原
    告雖聲請訊問其母呂林阿美，證稱：我住他們隔壁，是聽到他們吵架的聲音才過
    去，當天沒有看到被告被打得臉紅紅，我回去時才看到證人陳昌派來等語 (參同
    上日筆錄) 。就此，被告陳稱當晚伊婆婆沒有看到原告打我，我婆婆回去後原告
    才打我的等語。查證人呂林阿美係在回去時看到陳昌派來，而證人陳昌派則親見
    原告打被告耳光，足認原告係在證人呂林阿美返家後始打原告，證人呂林阿美之
    證言，尚未能據為原告有利之認定。被告所辯，應堪採信。
三、按夫妻互負同居之義務。但有不能同居之正當理由者，不在此限，民法第一千零
    一條定有明文。所謂「不能同居之正當理由」，乃指夫妻有不堪同居之事由，或
    依其情形要求夫妻同居為不合理而言。本件原告於近二、三年內因細故打被告二
    、三次之多，八十九年八月二十八日且在友人及孩子面前，公然將被告推倒地上
    ，打被告二、三個耳光，其漠視其妻人格尊嚴，罔顧夫妻情義，肆意加以侵害甚
    明，被告在此淫威之下，選擇離家，乃出於不得已之舉。在原告確實改變其心性
    ，提供可信之保證，展現真摯的誠意前，強令被告與原告同居，無異強令被告再
    度遭受無端之屈辱，生活在恐懼疑慮之中，顯不合理，應認被告有不同居之正當
    理由。
四、從而，原告依民法第一千零一條前段規定，請求被告同居，因被告有不同居之正
    當理由，是原告之請求，不應准許。
五、結論：原告之訴為無理由，依民事訴訟法第七十八條，判決如主文。
中      華      民      國    九十      年      六      月      二十    日
                                臺灣桃園地方法院民事第一庭
~B法      官  陳世宗
右為正本係照原本作成
如對本判決上訴，須於判決送達後廿日內向本院提出上訴狀
中      華      民      國    九十      年      六      月     二十     日
~B法院書記官  林蕙鴻


司法院資訊處製作；財團法人民間司法改革基金會備份。
